【裁判字號】    97,交聲,1848
【裁判日期】    970930
【裁判案由】    交管條例聲異
【裁判全文】
臺灣板橋地方法院交通事件裁定        97年度交聲字第1848號
原處分機關  交通部公路總局臺北區監理所
異  議  人
即受處分人  甲○○
上列受處分人因違反道路交通管理處罰條例案件，對於交通部公
路總局臺北區監理所於民國97年6 月6 日以北監自裁字裁40-C00
000000號所為之裁決處分（原舉發案號：臺北縣政府警察局97年
3 月6 日北縣警交字第C00000000 號），聲明異議，本院裁定如
下：
    主  文
原處分撤銷。
甲○○不罰。
    理  由
一、原處分意旨略以：異議人即受處分人甲○○駕駛車牌號碼BN
    -5922 號自用小客車，於民國（下同）97年3 月6 日21時32
    分許，行經臺北縣新店市○○路○ 段及永安街口時，因「駕
    車行經有燈光號誌管制之交岔路口闖紅燈」之違規（本院另
    以97年度交聲字第1842號處理），為臺北縣政府警察局新店
    分局執勤員警指揮攔查，惟異議人拒絕停車接受稽查而逃逸
    之違規事實，經執勤員警以北縣警交字第C00000000 號舉發
    違反道路交通管理事件通知單逕行舉發，原處分機關以異議
    人有「違反處罰條例之行為，拒絕停車接受稽查而逃逸」之
    違規事實，而依違反道路交通管理處罰條例第60條第1 項規
    定，裁處罰鍰新臺幣（下同）3,000 元，並依同條例第63條
    第1 項第1 款（裁決書漏引第1 款）記違規點數1 點之處分
    。
二、聲明異議意旨略以：伊於收到遇攔不停、不服取締之違規通
    知單時，深感震驚，回想伊行駛該路口時，並未遭員警攔阻
    或追捕，唯一可能，便是遭對向車道執行酒駕臨檢勤務之員
    警記下車牌舉發，但礙於當時的天色昏暗（已是晚間9 時40
    分左右）且該路段正在施工，故伊專心駕駛並未發現被取締
    之情事，而對向車道值勤員警並未善盡告知義務，使伊在毫
    不知情的情況下駛離該路口，事後卻遭舉發遇攔不停、不服
    取締，實屬不公，請求撤銷原處分云云。
三、按道路交通管理處罰條例第60條第1 項規定：「汽車駕駛人
    ，駕駛汽車有違反本條例之行為，經交通勤務警察或依法令
    執行交通稽查任務人員制止時，不聽制止或拒絕停車接受稽
    查而逃逸者，除按各該條之規定處罰外，處3,000 元以上6,
    000 元以下罰鍰」，並記違規點數1 點，道路交通管理處罰
    條例第60條第1 項、第63條第1 項第1 款固分別定有明文。
四、訊據異議人甲○○固坦承確有於上揭時間駕駛碼車號BN-592
    2 號自用小客車，行經臺北縣新店市○○路○ 段及永安街口
    ，惟堅決否認有何「拒絕停車接受稽查而逃逸」之事實，並
    辯稱：伊當時是新店往中和方向，或許是因為有圍籬，伊當
    時沒有看到行人，伊當時有看到警車閃燈在攔停酒駕，但並
    沒有看到有警員在揮指揮棒，如果是在伊視線內攔停揮指揮
    棒，一定會停下車，所以伊是在完全不知情被攔停情況下直
    接將車子開過去等語。經查：
（一）證人即本件執勤員警徐偉誠於本院訊問時具結證稱：「（
      問：本件是否你舉發？舉發當時情形為何？）是我舉發。
      當天我們是在新店市○○路○段與永平街口取締酒駕，當
      時我們是攔中和往新店的車子，我是負責攔查汽車，我站
      在中間車道上，因為當時縮減車道，我站在內側車道上負
      責攔檢，當時在安和路上往路店剛好是紅燈，由新店往中
      和也是紅燈，兩個是同步的，當時是紅燈，我那邊的車子
      是屬於停止狀態，車子沒有在動，我無法做攔查動作，我
      看到一部銀色自小客車，車號我有記下是BN-5922 號，從
      新店往中和方向，當時我們那邊是紅燈，所以他那方應該
      也是紅燈，我看到一個阿嬤已經準備過馬路了，該自小客
      駕駛人還駛過內側車道，因為距離太短，緩衝時間不夠，
      我剛好在路口，我有拿指揮棒做攔停動作，結果不知道該
      車是沒看到還是怎樣，就還是直接開過去，他當時是沒有
      衝的動作，如果要逃避的話，一般都會踩油門，我印象中
      該車是沒有。我當時距離該車約一個路口加再二個店的距
      離，當時我的指揮棒是會閃燈的瑩光棒，我當時是在內側
      車道上。」等語明確（見本院97年8 月20日訊問筆錄第2
      頁），並庭呈現場位置圖1 紙附卷可稽。觀諸證人之證言
      ，證人自稱其係立於內側車道執行勤務，並參以異議人所
      提供於本院之照片2 幀，在永平街及安和路交接處，確實
      有施行衛生下水道工程，本院將此兩相比對，倘證人之舉
      發位置，係位於安和路之內側車道上，則依異議人之車行
      方向，其視線確實有可能被該工程之圍籬所阻擋，而導致
      異議人未認知其有被稽查之情。再佐以一般拒絕接受稽查
      而逃逸之駕駛人，多會加速逃逸以避免員警稽查，而本件
      異議人並無上開行為，此亦經上開證人於本院訊問時陳稱
      上情無訛。再者，依證人徐偉誠之證言及庭呈當日之現場
      位置圖，僅能得知異議人闖紅燈之違規行進方向，尚無法
      形成異議人確實有拒絕停車接受稽查之確信心證。又衡諸
      常情與經驗法則，倘異議人確有拒絕接受稽查而逃逸之違
      規行為，要無可能以正常速度行進，此亦與常情不符，是
      異議人辯稱其不知有遭員警攔停乙節，尚難認悖離常理。
（二）綜上各節所述，異議人是否能明確知悉證人徐偉誠警員於
      前揭舉發違規時、地有以指揮棒對其示意需停靠路邊接受
      稽查，尚非無疑，意即異議人主觀上是否有故意不聽執勤
      員警之制止或拒絕停車接受稽查，仍有合理懷疑存在。此
      外，復查無其他積極證據足資證明異議人有為上揭違規行
      為之故意，則尚難僅以證人徐偉誠警員之上開證述遽引為
      不利於異議人認定，上開違規事實尚屬不能證明。原處分
      未予詳查，遽予裁罰，尚有未洽，本件聲明異議為有理由
      ，原處分應予以撤銷，另諭知異議人不罰，以昭審慎。
據上論斷，應依道路交通案件處理辦法第20條前段，裁定如主文
。
中    華    民    國    97    年    9     月    30    日
                  交通法庭            法  官  吳幸娥
以上正本證明與原本無異
如不服本裁定應於送達後5日內向本院提出抗告狀
                                      書記官  陳靜怡
中    華    民    國    97    年    9     月    30    日


司法院資訊處製作；財團法人民間司法改革基金會備份。
